【裁判字號】    90,上易,2002
【裁判日期】    900629
【裁判案由】    竊盜
【裁判全文】
臺灣高等法院刑事判決                            九十年度上易字第二二號
    上  訴  人  臺灣宜蘭地方法院檢察署檢察官
    被      告  甲○○
右上訴人因被告竊盜案件，不服臺灣宜蘭地方法院九十年度易字第一七０號，中華民
國九十年四月十九日第一審判決（起訴案號：臺灣宜蘭地方法院檢察署九十年度偵字
第四二一號）提起上訴，本院判決如左：
    主  文
上訴駁回。
    理  由
一、公訴意旨略以：被告甲○○意圖為自己不法之所有，於民國八十八年六月間某日
    ，在基隆市○○路與中興路口，竊取乙○○所有放置於其車內卡號為00000
    0000000000號之美國銀行運通卡一張，得手後即藏放於其位於宜蘭縣
    西門里舊城西路三十九號住處，嗣經警於八十九年十一月九日下午五時於甲○○
    上開住處查獲，並當場扣得前揭運通卡一張，因認被告涉犯刑法第三百二十條第
    一項之竊盜罪嫌云云。
二、按犯罪事實應依證據認定之，無證據不得推定其犯罪事實；又不能證明被告犯罪
者，應諭知無罪之判決；刑事訴訟法第一百五十四條、第三百零一條第一項分別
    定有明文。又犯罪事實之認定，應憑真實之證據，倘證據是否真實尚欠明確，自
    難以擬制推測之方法，為其判斷之基礎；而認定犯罪事實之證據係指足以認定被
    告確有犯罪行為之積極證據而言，該項證據自須適合於被告犯罪事實之認定，始
    得採為斷罪資料（最高法院五十三年著有臺上字第六五六號、二十九年上字第三
    一○五號判例參照）。且刑事訴訟上證明之資料，無論其為直接或間接證據，均
    須達於通常一般之人均不致有所懷疑，而得確信其為真實之程度，始得據為有罪
    之認定，若其關於被告是否犯罪之證明未能達此程度，而有合理懷疑之存在，致
    使無從形成有罪之確信，根據「罪證有疑，利於被告」之證據法則，即不得遽為
    不利被告之認定（最高法院七十六年度臺上字第四九八六號判例參照）。其以情
    況證據（即間接證據）斷罪時，尤須基於該證據在直接關係上所可證明之他項情
    況事實，本乎推理作用足以確證被告有罪，方為合法，不得徒憑主觀上之推想，
    將一般經驗上有利被告之其他合理情況逕予排除（最高法院三十二年上字第六十
    七號判例參攷）。
三、本件被告甲○○雖未於審理期日到庭，惟據其於原審審理中堅詞否認竊盜犯行，
    辯稱：美國銀行運通卡是在伊三樓房間內查獲，該房間平時係伊夫婦在使用，但
    伊不知該運通卡是誰的，也不知是誰放在那裡，伊並未前往基隆偷車，曾經有住
    臺北之友人去過伊三樓房間，但一下就離開等語。
四、公訴人之認被告涉有竊盜犯行，無非以在被住處三樓房間內查獲之美國銀行運通
    卡，經被害人指述係其失竊之物，並有贓物認領保管單在卷可稽，況被告無法交
    代究有可能係何人放置，顯與常理有違等為論據。
五、經查：
  (一)被害人乙○○於警訊中指述，僅能證明有失竊之事實，贓物認領保管收據一紙，
    亦僅能證明被害人有領回贓物之情事，均不足以證明被告有竊盜之犯行。
  (二)被告固持有贓物，惟取得並持有贓物之緣由甚多，或係竊、搶、詐或買入、受贈
    、借用，非僅竊取一途，因之，僅執被告「持有贓物」乙情，尚難遽指必係其竊
    取而得。
  (三)公訴人謂「被告雖辯稱不知該運通卡何以在其住處出現，然卻無法交代究有可能
    係何人所放置」等語，亦僅是否涉及收受贓物而已，尚難遽以認定其有竊盜之犯
    行。此外，復查無其他積極證據足以證明被告確有公訴人所指之竊盜犯行，揆諸
    前開說明，不能證明被告犯罪，自應為無罪之諭知。
六、原審以不能證明被告犯罪而為無罪之諭知，經核並無不合，檢察官上訴猶以「原
    審判決被告甲○○竊盜部分無罪，無非以實難僅憑該運通卡在被告住處查獲此點
    即遽認被告有為上開行竊被害人所有自小客車及車內物品包括運通卡在內之行為
    云云，但查，雖被害人自稱於失竊該運通卡之日亦同時失竊汽車等其他財物，然
    究竟是否與該信用卡同時遺失，被害人亦未親眼目睹，且被告亦無法交代該運通
    卡來源，又竊盜之犯罪型態多樣，可能多人共同為之，查獲其中一名被告未必可
    起出所有贓物，且其他切得知贓物可能早已銷贓，是原審認定事實及適用法律與
    社會一般常情有違，自難認原判決妥適」等情，指摘原判決不當，請求將原判決
    撤銷改判云云；惟查；被告持有該美國銀行運通信用卡之原因甚多，不能以此認
    定其有竊盜犯行，已如前述，且該運通信用卡於被害人指數失竊時間前之八十八
    年二月十九日即因款項未繳遭強制停卡並無任何冒用記錄，有台灣美國運通國際
    股份有限公司函在卷可稽，亦無證據顯示被告曾使用該信用卡，至於被告無法交
    代該信用卡來源，僅涉及被告之辯解是否成立而已，縱被告之辯解不能成立，仍
    非有積極證據足以證明其犯罪行為，不能遽為有罪之認定，綜上，檢察官之上訴
    為無理由，應予駁回。
七、被告甲○○經合法傳喚，無正當理由不到庭，爰不待其陳述逕行判決。
據上論斷，應依刑事訴訟法第三百六十八條、第三百七十一條，判決如主文。
本案經檢察官劉惟宗到庭執行職務。
中      華      民      國         九十   年      六    月      二十九  日
                            臺灣高等法院刑事第六庭
                                審判長法  官  陳  春  秋
                                      法  官  王  麗  莉
                                      法  官  徐  培  元
右正本證明與原本無異。
不得上訴。
                                      書記官  秦  仲  芳
中      華      民      國     九十     年     七     月    二          日


司法院資訊處製作；財團法人民間司法改革基金會備份。
